臺灣彰化地方法院北斗簡易庭民事判決
110年度斗簡字第134號
原      告  衛彥婷  
            曾台治  
被      告  陳健泰  
上列當事人間請求損害賠償事件，本院於民國110年8月17日言詞
辯論終結，判決如下：
    主  文
原告之訴駁回。
訴訟費用新臺幣貳仟玖佰捌拾元由原告負擔。
    事實及理由
一、被告經合法通知，未於言詞辯論期日到場，核無民事訴訟法
    第386條所列各款情形，爰依原告之聲請，由其一造辯論而
    為判決。
二、原告主張：被告已知悉並可預見將金融或會員帳戶交給他人
    使用，他人即可能將該帳戶自行或轉由他人作為犯罪使用，
    以供詐騙犯罪所得款項匯入，並藉此掩飾、隱匿詐欺所得之
    真正去向，仍基於容任該結果發生亦不違背其本意之不確定
    幫助詐欺取財及洗錢犯意，由被告將其透過蝦皮公司申設如
    附表所示之玉山商業銀行網路買賣虛擬支付帳戶，於不詳時
    間、地點，提供予某真實姓名、年籍均不詳之詐欺集團成員
    及其所屬集團使用。嗣前述詐欺集團成員意圖為自己不法之
    所有，基於詐欺取財之犯意，使用人頭帳戶所申請之蝦皮公
    司會員帳號，向被告及林家豪分別下單購買「智冠遊戲公司
    」遊戲點數，隨即由蝦皮公司產生如附表所示之玉山商業銀
    行虛擬帳戶，以供買家支付價金。詐欺集團成員又於附表所
    示之時間、方式，詐騙原告，使原告衛彥婷、曾台治，以網
    路轉帳方式各匯款新臺幣(下同)169,750元、106,440元轉入
    被告上開玉山虛擬銀行申辦之虛擬帳戶，因此，依民法第17
    9條、第184條之規定，提起本件訴訟等語。並聲明：㈠被告
    應給付原告衛彥婷169,750元。㈡被告應給付原告曾台治106,
    440元。
三、被告未於言詞辯論期日到場，亦未提出書狀作何聲明或陳述
    。
四、本院之判斷：
  ㈠被告已知悉並可預見將金融或會員帳戶交給他人使用，他人
    即可能將該帳戶自行或轉由他人作為犯罪使用，以供詐騙犯
    罪所得款項匯入，並藉此掩飾、隱匿詐欺所得之真正去向，
    仍基於容任該結果發生亦不違背其本意之不確定幫助詐欺取
    財及洗錢犯意，由被告將其透過蝦皮公司申設如附表所示之
    玉山商業銀行網路買賣虛擬支付帳戶，於不詳時間、地點，
    提供予某真實姓名、年籍均不詳之詐欺集團成員及其所屬集
    團使用。嗣前述詐欺集團成員意圖為自己不法之所有，基於
    詐欺取財之犯意，使用人頭帳戶所申請之蝦皮公司會員帳號
    ，向被告及林家豪分別下單購買「智冠遊戲公司」遊戲點數
    ，隨即由蝦皮公司產生如附表所示之玉山商業銀行虛擬帳戶
    ，以供買家支付價金。詐欺集團成員又於附表所示之時間、
    方式，詐騙原告衛彥婷，使原告衛彥婷匯款169,750元至附
    表所示之虛擬帳戶，經蝦皮公司自動將上開款項轉入被告的
    蝦皮錢包內，並將蝦皮錢包內所收之不法虛擬幣做交易後，
    再將虛擬幣以等價之新臺幣轉入被告所有之銀行帳戶內等事
    實，業據本院依職權調取臺灣彰化地方檢察署109年度偵字
    第5922號、109年度偵字第7097號、109年度偵字第7336號、
    109年度偵字第8997號、109年度偵字第9498號、109年度偵
    字第12193號、109年度偵字第12446號偵查案卷核閱無訛。
    是此部分事實，自堪認為真實。
  ㈡又被告確實是以其所申辦之帳戶在蝦皮購物平台販賣遊戲點
    數等電子商品，且其與如附表所示之買家簡國豪之會員帳號
    yoyo00000000等帳號交易期間，同時有向同平台之會員帳號
    uas1373、燦坤快3線上購物平台及MOMO購物網購買遊戲點數
    交易數十筆之進貨紀錄，且被告於本件交易後也以蝦皮聊天
    平台傳送訊息告知遊戲點數之序號及密碼之方式交付商品等
    情，此有被告於偵查時所提出之進貨單據、相關網路拍賣交
    易及通聯訊息資料附於偵查卷宗可稽，是被告於偵查時所辯
    其認係基於與買家交易遊戲點數而取得買家交易款項等語，
    堪認有據。
  ㈢又網路消費虛擬帳號為消費者在蝦皮購物平台結帳時，在付
    款方式頁面選擇為「銀行轉帳」，由系統隨機生成虛擬帳號
    ，供消費者付款所使用，可見被告於偵查時抗辯該平台於交
    易成立後會自動產生一組虛擬帳號供買家付款，買家將與訂
    單相符之款項匯入蝦皮代收款之虛擬帳戶後，經該平台代收
    並核帳隨即通知伊出貨，待交易完成後蝦皮公司才將款項撥
    入伊的蝦皮錢包等語，足以採信。
　㈣綜上，顯示被告確有實際購入、販出遊戲點數，並無捏造交
    易以訛取金融機構之虛擬收款帳號，亦非在無實際銷售商品
    之情形下收得帳款，足認應係實際對原告為詐欺取財者，先
    利用拍賣網站帳號，先向被告購買遊戲點數，續詐使原告將
    款項匯至拍賣網站收款帳號，而誤替詐欺集團支付購買遊戲
    點數費用，以此方式迂迴取得具有交易價值之該等遊戲點數
    儲值代號與密碼得逞。況且被告係以真實身分申請「蝦皮購
    物」網站帳號，所登錄連結之實體收款銀行帳戶亦係其本人
    名下帳戶，並無使用他人網路帳號或銀行帳戶。因此，被告
    於偵查時抗辯其係單純批貨從事遊戲點數買賣以賺取價差，
    不知遭人利用作為三角詐騙之工具等語，自屬可採。
　㈤再買家是由買家自己的帳戶轉出款項支付，抑或由他人的帳
    戶轉出款項支付，其查證極度困難，縱具有專業金融能力之
    銀行，其所提供帳戶也常成為詐騙犯罪之媒介，更難苛求一
    般網路交易平台之賣家須具備查證之能力或查驗之義務，自
    難認被告可預見其單純從事網路販售行為會遭詐欺集團利用
    從事犯罪行為，或就上開遊戲點數交易存有過失。況且原告
    曾台治亦無法舉證其上開匯款92,640元、13,800元確實有轉
    入如附表所示玉山商業銀行虛擬帳戶內，因此，原告依侵權
    行為法律關係請求被告賠償損害自無理由。
　㈥按於指示給付關係中，被指示人係為履行其與指示人間之約
    定，始向領取人（第三人）給付，被指示人對於領取人，原
    無給付之目的存在。苟被指示人與指示人間之關係不存在（
    或不成立、無效或被撤銷、解除），被指示人應僅得向指示
    人請求返還其無法律上原因所受之利益。至領取人所受之利
    益，原係本於指示人而非被指示人之給付，即被指示人與第
    三人間尚無給付關係存在，自無從成立不當得利之法律關係
    ，最高法院105年台上字第633號民事判決參照。經查，原告
    衛彥婷係依詐欺集團成員之指示，將遊戲點數價金169,750
    元匯至如附表所示玉山商業銀行虛擬帳戶，再轉入被告金融
    帳戶內，被告取得附表所示款項同時，有交付買賣標的物即
    遊戲點數為對價，屬於買賣所得之價金，非基於不法原因或
    無法律上原因取得。被告即領取人收領系爭款項之利益，係
    本於買家（即指示人）之給付，至於原告即被指示人與被告
    （領取人）間尚無給付關係存在。被告領取附表所示款項並
    非不當得利，而原告曾台治無法舉證其上開匯款92,640元、
    13,800元確實有轉入如附表所示玉山商業銀行虛擬帳戶內，
    因此，兩造間無從成立不當得利之法律關係，原告自不得依
    不當得利法律關係向被告行使不當得利返還請求權。
五、綜上所述，原告依侵權行為及不當得利法律關係，請求㈠被
    告應給付原告衛彥婷169,750元。㈡被告應給付原告曾台治10
    6,440元，均無理由，應予駁回。
六、本件事證已臻明確，兩造其餘攻擊防禦方法及所提證據，經
    核於判決結果不生影響，爰不一一論述，併此敘明。
七、訴訟費用負擔之依據：民事訴訟法第78條。
中    華    民    國  110    年    8   月       31    日
                  臺灣彰化地方法院北斗簡易庭
                        法  官　楊鑫忠　
以上正本係照原本作成。
如對本判決不服提起上訴，應於送達後20日內，向本院提出上訴
狀並表明上訴理由(須按對造人數附繕本) 。
中    華    民    國   110    年    8    月     31    日
　　　　　　　　　　　　　書記官  張清秀　　　

附表：
編號 犯罪時間 詐騙行為 匯款人 匯入之虛擬帳號 金額（元） 網路交易買家 1 107年11月7日18時55分許 誤設成重複下單，導致帳戶重複扣款，需操作自動櫃員機解除重複扣款 衛彥婷 0000000000000000 8萬5360 簡國豪     0000000000000000 8萬4390